最高法院刑事判決　　　　　　　　　　　　　　　九十三年度台上字第二二六０號
　　上　訴　人　甲○○
　　　　　　　　　　　　在押.
右上訴人因違反毒品危害防制條例案件，不服台灣高等法院高雄分院中華民國九十二
年十二月十八日第二審更審判決（九十二年度重上更(四)字第二二號，起訴案號：台灣
高雄地方法院檢察署八十七年度偵字第二三四二０、二四二一五、二六０一二、二六
四四三號），提起上訴，本院判決如左：
    主  文
上訴駁回。
    理  由
按刑事訴訟法第三百七十七條規定：上訴於第三審法院，非以判決違背法令為理由，
不得為之。是提起第三審上訴，應以原判決違背法令為理由，係屬法定要件；如果上
訴理由狀並未依據卷內訴訟資料具體指摘原判決不適用何種法則或如何適用不當，或
所指摘原判決違法情事，顯與法律規定得為第三審上訴理由之違法情形不相適合時，
均應認其上訴為違背法律上之程式，予以駁回。本件原判決撤銷第一審論處上訴人甲
○○以共同連續販賣第一級毒品罪刑之判決，改判仍論上訴人以共同連續販賣第一級
毒品罪，判處有期徒刑拾年，並諭知褫奪公權捌年。係依憑上訴人坦承有與楊文亨、
余家慶、柯炎松、莊福賜等人為監聽譯文所載交易毒品對談之供述，並參酌證人楊文
亨、余家慶、柯炎松等人之證詞，卷附台灣高雄地方法院檢察署通訊監察書就上訴人
住處所使用之（０七）0000000號電話，於民國八十七年八、九月間，經警方
實施通訊監察之結果，被告與楊文亨、余家慶、柯炎松、莊福賜等人確有交易毒品對
談之監聽譯文及錄音帶七捲，及楊文亨、余家慶、柯炎松、莊福賜等坦承施用第一級
毒品，並有檢驗莊福賜尿液結果呈嗎啡陽性反應之高雄市立凱旋醫院高市醫檢字第五
四六號煙毒尿液檢驗成績書等證據資料，而為論斷，已敘述其所憑之證據及認定之理
由。而以上訴人否認有販賣毒品之犯行，並辯稱：如原判決附表一編號一係伊與楊文
亨合資向綽號「大頭」購買毒品；編號二係伊與楊文亨、余家慶合資向「楊仔」購買
毒品；編號三係因楊文亨、余家慶二人反應海洛因品質不佳，伊透過獄友介紹「勇仔
」，「勇仔」說最少要新台幣（下同）三千元，伊轉述予楊文亨知情，此次並未購買
毒品；編號四亦因編號二該次毒品品質不佳，伊聯絡「楊仔」是要其補償第二次購買
劣質毒品，並未購買；編號五係楊文亨要伊先幫他代墊購買一千元毒品，但楊文亨當
日在台東未及時回來，伊自己將毒品吸完；編號六即是編號二部分；編號七係伊與余
家慶各出資二千元，伊並未圖得利益；編號八係伊與柯炎松各出資三千元合資購買毒
品；編號九是莊福賜開刀後傷口疼痛，但伊並無拿毒品給莊福賜，乃帶莊福賜至小港
找人購買毒品，但因深夜無法聯絡到人，未買到毒品。伊為供自己吸毒之用，至當舖
典當財物，有六張當票可證，伊若有從中圖利牟取差價當不致需要再行典當財物。況
證人楊文亨、余家慶、柯炎松、莊福賜均未曾說過伊有從中牟利賺取差價云云，為飾
卸之詞，不足採取，在理由內依憑卷證資料，詳加指駁；並說明：證人楊文亨證稱：
「我與余員一起買過後，我自己有去買過二、三次，是與一姓蘇的接洽」、「與余家
慶去一次、自己再去三次」、「我除與余家慶去找他共同去小港買外，也有在蘇的家
中一次，在凱旋路那邊，交一千元給蘇請他處理」等語，另依監聽譯文中所得資訊及
證人楊文亨、余家慶之證述：八十七年八月二十日余家慶及楊文亨向上訴人抱怨東西
（指海洛因）不能用，並準備再向上訴人購買，上訴人告以可代為更換，並表示最少
須三千元，而三千元之分量不定，如果五千元就像上次一樣等語觀之。認上訴人於八
十七年八月間，販賣海洛因予楊文亨，第一次乃上開對話中所指如原判決附表一編號
一所示之交易，其價格應為五千元，後二次販賣應為上開對話前及對話後所為，即如
原判決附表一編號二、三所示。又上訴人復於八十七年九月二十三日及同年九月二十
八日，在電話中同意楊文亨以二千元、一千元之價格購買毒品海洛因，楊文亨於警訊
時亦供稱：曾以一、二千元向上訴人購得海洛因云云。雖如原判決附表一編號二、三
、四、五次之販賣價格未能自上開對話內容確定，且第三、四、五次上訴人與楊文亨
通完電話後是否確有完成交易亦不明確。惟余家慶、楊文亨均證稱：第二次係合資三
千元向上訴人購買海洛因等語，參酌楊文亨於警訊時供述：曾以一、二千元向上訴人
購得海洛因，及於第一審供稱：伊有時與上訴人聯絡，上訴人再約朋友（即上手），
有時沒有貨各等語綜合判斷，認定原判決附表一編號二該次係以三千元之對價完成交
易，其餘編號三、四、五部分其中有二次分別以一、二千元完成交易，另一次則未完
成交易。又雖證人楊文亨、余家慶、柯炎松於第一審審理中；證人楊文亨、余家慶於
原審前審、及原審審理中均翻異前詞到庭證稱：我們係與上訴人合資共同向他人購買
海洛因，並非向上訴人購買海洛因云云。惟觀之卷附監聽譯文內容，上訴人除曾向楊
文亨等人限定交易價格至少三千元，且當余家慶抱怨毒品品質不良，上訴人更表示可
代予更換，而當柯炎松表示欲購毒品之意時，上訴人即表示要多少都可以；甚至當莊
福賜欲購海洛因時，上訴人更囑其家中大門不要關上，而親自將海洛因毒品送至其家
中。上訴人所為均已積極介入毒品之販賣，且與「楊仔」、「大頭」有共同販賣之犯
意聯絡甚明，若謂其僅係與楊文亨等共同出資購買海洛因，誰人能信？再者，以海洛
因之物稀價昂，且政府懸為禁令嚴加查緝，苟無利可圖，衡情上訴人與「楊仔」、「
大頭」應無甘冒被處重刑之危險，從事該毒品海洛因之買賣，是上訴人與「楊仔」、
「大頭」間有營利之意圖亦堪認定。又販賣毒品之人，其本身如有施用毒品，如其施
用毒品過於頻繁，販賣毒品所賺利潤，不敷施用毒品所需者，時有所見，上訴人有施
用毒品海洛因，為其自承之事實，從而其辯稱：伊若有販賣毒品，就不必典當物品供
其施用毒品之用云云，並不足採。而認本件事證明確，上訴人販賣第一級毒品之犯行
洵堪認定之理由。從形式上觀察，原判決並無違法之違法情形存在。按證據之取捨及
證據之證明力如何，由事實審法院自由判斷，此項自由判斷職權之行使，倘係基於吾
人日常生活經驗所得之定則者，即屬合於經驗法則。苟本於理則上當然之定則所為之
論斷，即為合乎論理法則，均不容任意指為判決違背法令。再認定犯罪事實所憑之證
據，並不以直接證據為限，間接證據亦包括在內，審理事實之法院，綜合卷內之直接
證據、間接證據，本於推理作用，於通常一般人均不致有所懷疑，得確信其為真實之
程度者，即非不得據為被告有罪之認定。經查上訴人未否認原判決附表一所列各次毒
品交易行為，僅以其係與楊文亨等人合資購買或尚未購得毒品置辯。然其既對交易之
毒品有價格限制，甚可代買主更換所購之毒品，則其與所謂其之上手間應非僅為買賣
關係而已。原判決認定上訴人與綽號「楊仔」、「大頭」共同販賣毒品，已說明其心
證之理由及依憑之證據，經核並無違經驗或論理法則。復按共犯間就犯罪行為共同負
責，原判決事實認定上訴人係與綽號「楊仔」、「大頭」共同販賣如原判決附表一之
毒品與楊文亨等人，而毒品危害防制條例第十九條第一項係規定因販賣毒品所得之財
物予以沒收，並非以賺得之利潤為沒收之標的，上訴人自共犯間就販毒所得分得之利
潤為多少，自非所問，原審就合計販賣所得二萬元諭知沒收，並無違法。又原審認上
訴人販賣毒品予楊文亨成交四次，一次未成交，核與楊文亨所供情節中最多透過上訴
人購買毒品次數為四次，並無矛盾違誤之處。另查上訴人於警訊時即否認有販賣毒品
情事，原審就其辯解已詳細說明不予採信之理由，上訴意旨以其警訊筆錄係非出於自
由意志，不得採之為不利其之證據云云，顯有誤認。上訴意旨仍以其未與人共同販賣
毒品而係與人合資或代購買毒品，證人楊文亨等人證稱：係合資購買云云，何以不足
採信？如何證明其有如原判決附表一之販賣毒品次數及金額等陳詞，指摘原判決有採
證違法、理由不備、理由矛盾、應於審判期日調查之證據未予調查之違法云云，核係
置原判決所為明白論斷於不顧，猶執已為原審指駁之陳詞爭辯，及對原審取捨證據與
自由判斷證據證明力之職權行使，徒以自己之說詞，泛指其為違法，並未就其如何影
響原判決主旨，依據卷內訴訟資料具體指明，依首開說明，自非適法之第三審上訴理
由。其上訴違背法律上之程式，應予駁回。
據上論結，應依刑事訴訟法第三百九十五條前段，判決如主文。
中　　　華　　　民　　　國　　九十三　　年　　　五　　　月　　　五　　　日
                              最高法院刑事第九庭
                                  審判長法官  林　增　福
                                        法官  邵　燕　玲
                                        法官  陳　世　雄
                                        法官  惠　光　霞
                                        法官  池　啟　明
      右正本證明與原本無異
                                              書  記  官
中　　　華　　　民　　　國　　九十三　　年　　　五　　　月　　 十一 　　日
                                                                      Ｒ
